【裁判字號】    99,訴,2323
【裁判日期】    991223
【裁判案由】    侵權行為損害賠償
【裁判全文】
臺灣板橋地方法院民事判決              99年度訴字第2323號
原      告  宏恩醫療財團法人
法定代理人  徐昭森
訴訟代理人  彭上華律師
被      告  黃國泰
上列當事人間侵權行為損害賠償事件，本院於民國99年12月16日
言詞辯論終結，判決如下：
    主  文
被告應給付原告新臺幣伍佰萬元，及自民國九十九年十月三十日
起至清償日止，按年息百分之五計算之利息。
訴訟費用由被告負擔。
本判決於原告以新臺幣壹佰陸拾柒萬元供擔保後，得假執行。但
被告以新臺幣伍佰萬元為原告預供擔保，得免為假執行。
    事實及理由
一、原告主張：被告於民國87年間於原告醫院擔任院長乙職，竟
    趁職務之便以幫助偽造文書及詐欺之犯意，將原告醫院空白
    收據123張交予第三人李政育，再由李某以連續行使偽造私
    文書之方式，使第三人美國環球產物保險公司日本分公司(
    下稱AIU公司)陷於錯誤，而先後匯款共日幣63,185,294元予
    第三人李政育。AIU公司嗣後發現遭詐騙，遂依民法侵權行
    為損害賠償相關規定，對被告黃國泰提起訴訟，並依民法第
    28條及同法第188條之相關規定，請求原告連帶負損害賠償
    責任，經法院三審定讞判決原告醫院與被告應連帶給付AIU
    公司日幣63,185,294元，及自89年6月21日起至清償日止，
    按週年利率百分之五計算之利息，原告復依上開確定判決履
    行完畢共支付本息為新臺幣（下同）3,128萬2,026元。本件
    係因可歸責於被告利用職務之便擅自將原告醫院之空白收據
    123張攜出之事由致生損害，故被告應單獨負責全部支出之
    費用3,128萬2,026元，惟原告醫院囿限於財力關係，爰依民
    法第188條第3項及同法第286條規定，先行請求被告賠償500
    萬元，至於其他受損失金額則先行保留之等語。併為聲明：
    (一)被告應給付原告500萬元，及自起訴狀繕本送達翌日起至
    清償日止，按年息百分之五計算之利息。(二)原告願供擔保，
    請准宣告假執行。
二、被告則以：對於原告起訴沒有意見，不爭執。原告起訴的事
    實是我造成的沒有錯，責任是我要負的等語，資為抗辯。
三、原告主張之事實，有臺灣臺北地方法院89年度訴字第335號
    刑事判決、臺灣高等法院90年度上訴字第2436號刑事判決、
    臺灣臺北地方法院90年度保險字第172號民事判決、臺灣高
    等法院93年度保險上字第40號民事判決、最高法院96年度臺
    上字第1539號民事判決、臺灣高等法院96年度保險上更(一)字
    第17號民事判決、最高法院98年度臺上字第426號民事判決
    、臺灣臺北地方法院98年度司執字第31334號民事執行處通
    知、原告之法人登記書（見本院卷第5至100頁、第112頁）
    為證，且為被告所不爭執。原告之主張，應信為真實。
四、按「因故意或過失，不法侵害他人之權利者，負損害賠償責
    任。」、「受僱人因執行職務，不法侵害他人之權利者，由
    僱用人與行為人連帶負損害賠償責任。但選任受僱人及監督
    其職務之執行，已盡相當之注意或縱加以相當之注意而仍不
    免發生損害者，僱用人不負賠償責任。如被害人依前項但書
    之規定，不能受損害賠償時，法院因其聲請，得斟酌僱用人
    與被害人之經濟狀況，令僱用人為全部或一部之損害賠償。
    僱用人賠償損害時，對於為侵權行為之受僱人，有求償權。
    」、「因連帶債權人中之一人，已受領清償、代物清償、或
    經提存、抵銷、混同而債權消滅者，他債權人之權利，亦同
    消滅。」，民法第184條第1項前段、第188條、第286條定有
    明文。查被告有上開詐欺等侵權行為及原告復依上開確定判
    決履行完畢共支付本息3,128萬2,026元之事實，已如前述，
    是原告請求被告依上開規定負責，洵屬有據。
五、按「給付無確定期限者，債務人於債權人得請求給付時，經
    其催告而未為給付，自受催告時起，負遲延責任。其經債權
    人起訴而送達訴狀，或依督促程序送達支付命令，或為其他
    相類之行為者，與催告有同一之效力。」、「遲延之債務，
    以支付金錢為標的者，債權人得請求依法定利率計算之遲延
    利息。」、「應付利息之債務，其利率未經約定，亦無法律
    可據者，週年利率為百分之五。」，民法第229條第2項、第
    233條第1項前段及第203條定有明文。從而，原告依民法第1
    88條第3項及同法第286條規定，先行請求被告給付500 萬元
    ，及自起訴狀繕本送達被告之翌日即99年10月30日起至清償
    日止，按年息百分之五計算之利息，為有理由，應予准許。
六、原告陳明願供擔保聲請宣告假執行，核無不合，爰酌定相當
    之擔保金額，予以准許。並由本院依職權酌定相當之擔保金
    額宣告被告預供擔保而免為假執行。
據上論結，本件原告之訴為有理由，依民事訴訟法第78條、第39
0條第2項、第392條，判決如主文。
中    華    民    國    99    年    12    月    23    日
                  民事第三庭    法  官  楊千儀
以上正本係照原本作成。
如對本判決上訴，須於判決送達後20日內向本院提出上訴狀（需
按他造人數附繕本）。如委任律師提起上訴者，應一併繳納上訴
審裁判費。
中    華    民    國    99    年    12    月    23    日
                                書記官  劉鴻傑

司法院資訊處製作；財團法人民間司法改革基金會備份。
